【裁判字號】    97,訴,2161
【裁判日期】    980224
【裁判案由】    侵權行為損害賠償
【裁判全文】
臺灣板橋地方法院民事判決              97年度訴字第2161號
原      告  乙○○
被      告  甲○○
                        號
上列當事人間請求侵權行為損害賠償事件，經刑事庭裁定移送（
97年度交簡附民字第83號），本院於民國98年2 月6 日言詞辯論
終結，判決如下：
    主  文
被告應連帶給付原告新台幣壹拾陸萬柒仟壹佰零捌元及自民國九
十七年五月十七日起至清償日止，按週年利率百分之五計算之利
息。
原告其餘之訴駁回。
訴訟費用由被告負擔四分之一，餘由原告負擔。
本判決得假執行。
    事實及理由
一、原告主張：原告於民國96年10月1 日騎駛機車行經臺北縣三
    重市○○街50號路口，遭被告駕駛汽車碰撞，致原告身體受
    右側顏面嚴重受傷，眼睛、鼻翼、手、腳均受傷，右側臉神
    經麻痺，右側顴骨骨折。車禍發生後持續3 個多月疼痛心憂
    ，加上被告不聞不問，導致臉部開刀錯失黃金時機，使右臉
    骨折凹陷無法復原。原告因傷至醫院治療，計支付：醫療費
    用新台幣（下同）6,000 元、另原告因傷不良於行，往返醫
    院支付交通費用3,000 元、受傷期間20日無法工作，每月工
    資800 元，計損失工資16,000元，以上共計25,000元，應由
    被告負賠償責任。另被告應賠償原告慰撫金600,000 元。並
    聲明：被告應給付原告625,000 元，及自起訴狀繕本送達翌
    日起至清償日止，按年利率5%計算之利息。
二、被告則以：對刑事判決認定之犯罪事實並不爭執，但原告延
    誤治療所受傷害不應歸責於被告。原告係跌倒後受傷，非因
    被告高速行駛撞擊所致等語置辯，並聲明：請求駁回原告之
    訴。
三、查被告於96年10月1 日11時52分許，駕駛車號AX-1530 號自
    小客車，自臺北縣三重市○○街50號對面普濟精舍大樓住處
    地下停車場駛出，欲左轉永福街時，應注意轉彎車應讓直行
    車先行，而依當時情形天候晴、日間自然光線、路況乾燥無
    缺陷，視距良好，並無不能注意之情形，竟疏未注意，貿然
    左轉，適有原告騎乘車號UYN-168 號輕型機車，沿永福街由
    東往西行駛，上開自小客車前保險桿擦撞前揭機車右側，乙
    ○○因之受有顏面撕裂傷、右側顏面骨折及多處擦傷等傷害
    之事實，為本院97年度交簡字第1444號刑事確定判決所明白
    審認，並為兩造所不爭執。被告因過失傷害人，經判處拘役
    伍拾日，如易科罰金以新臺幣壹仟元折算壹日確定，亦經本
    院依職權調閱上開刑事卷宗查證屬實，並有刑事判決1 份在
    卷可稽，堪信為真實。
四、按因故意或過失，不法侵害他人之權利者，負損害賠償責任
    。故意以背於善良風俗之方法，加損害於他人者亦同。又不
    法侵害他人之身體或健康者，對於被害人因此喪失或減少勞
    動能力或增加生活上之需要時，應負損害賠償責任。再按不
    法侵害他人之身體、健康、名譽、自由、信用、隱私、貞操
    ，或不法侵害其他人格法益而情節重大者，被害人雖非財產
    上之損害，亦得請求賠償相當之金額。其名譽被侵害者，並
    得請求回復名譽之適當處分。民法第184 條第1 項、第193
    條第1 項、第195 條第1 項分爺定有明文。查被告因過失不
    法侵害被告之身體，從而，原告依上開規定請求被告賠償，
    即屬有據，茲就原告請求賠償之損害，審究如下：
    (一)醫療費用6,000 元部分：
      原告主張其因本件車禍受傷，有支出醫療費用6,000 元乙
      節，固據提出醫療費用收據12紙附於本院97年度交簡附民
      字第83號卷第4-15頁可稽。惟經加總其金額僅有5,908 元
      ，原告就其有支出超逾上開金額之醫療費用，亦未再舉證
      以為證明，則其得請求被告賠償之醫療費用應為5,908 元
      。
    (二)交通費用3,000 元部分：
      原告雖主張其往返就醫有支出交通費用3,000 元乙節，但
      並未提出任何證據資料以為證明，此部分主張自難信為真
      實。
    (三)無法工作之薪資損失16,000元部分：
      原告主張其因本件車禍受傷無法工作，向公司請假，於請
      假期間未具領工資乙節，固有順鐽華司有限公司之陳報狀
      1 份附於本院卷第43頁可稽。惟經本院就原告主張自96年
      10月1 日發生車禍起20日無法上班從事技術員工作，是否
      合理？如不合理，以幾日為適當？等情向馬偕紀念醫院函
      查，該院認「二、病患乙○○因外傷於96年10月3 日至本
      院耳鼻喉科、眼科及整形科門診就診，主訴右側流鼻血，
      經理學檢查及放射影片顯示，診斷為右側上骨骨折造成
      鼻竇內積血，無合併神經症狀；右眼上眼瞼裂傷併結膜下
      出血；顏面骨骨折，傷後沒有接受復位及內固定術。」，
      預估復原時間為兩週等情，有該院97年12月17日馬院醫耳
      字第0970004149號函附於本院卷第44頁可稽。堪認原告無
      法工作之合理期間應為14日。又原告任職於順鐽華司有限
      公司，96年度之所得為288,000 元乙節，亦有扣繳憑單1
      紙附於本院卷第42頁可憑，經換算平均每月薪資為24,000
      元，原告主張單日薪資為800 元，尚非無據。則原告得請
      求被告賠償不能工作之薪資損失應為11,200元（800 X14=
      11,200）。
    (四)精神慰撫金60萬元部分：
      按慰撫金之多寡，應斟酌雙方之身分、地位、資力與加害
      之程度及其他各種情形核定相當之數額，其金額是否相當
      ，自應依實際加害情形與被害人所受之痛苦及雙方之身分
      、地位、經濟狀況等關係決定之。查原告係53年12月6 日
      出生，有其年籍資料附於刑事卷可稽，於本件侵權行為發
      生時年42歲。國小畢業，擔任技術員，每月薪資24,000元
      等情，業據原告陳明（見本院卷第37頁，97年11 月14 日
      言詞辯論筆錄），其名下有房屋及土地，並投資1 筆，亦
      經本院依職權調取稅務電子閘門財產所得調件明細表1 份
      附於本院卷第4-5 頁可憑。被告係65年10月2 日出生，有
      其戶口名簿之影本1 份附於本院卷第33頁可據，為本件侵
      權行為時年30歲。在貿易公司任職，每月薪資42,000元，
      名下有汽車1 部，亦據被告陳明（見本院卷第37頁，97年
      11月14日言詞辯論筆錄），並有稅務電子閘門財產所得調
      件明細表1 份附於本院卷第6-7 頁可憑。本院審酌上開兩
      造之年齡、教育程度、社會地位、資力等情形，並原告所
      受傷害情形，被告迄未與原告達成和解等情，認原告請求
      非財產上損害賠償60萬元，猶屬過高，應以15萬元為適當
      。
五、從而，原告依上開民法侵權行為之規定，請求被告賠償，在
    167,108 元（5,908 +11,200+150,000=167,108） ，及自97
    年5 月17日（即起訴狀繕本送達翌日）起至清償日止，按年
    息5%計算之利息，為有理由，應予准許。逾上開範圍之請求
    ，為無理由，應予駁回。
六、本案事證已臻明確，兩造其餘主張陳述及所提之證據，經審
    究認無礙勝負之判斷，爰不一一論列，附此敘明。
七、本件判決所命給付之金額未逾500,000 元，爰依民事訴訟法
    第389 條第1 項第5 款之規定，依職權宣告假執行。
八、本件原告之訴為一部有理由、一部無理由，依民事訴訟法第
    第79條、第389 條第1 項第5 款，判決如主文。
中    華    民    國    98    年    2     月    24    日
                  民事第二庭    法  官  陳麗玲
以上正本係照原本作成
如對本判決上訴，須於判決送達後20日內向本院提出上訴狀
中    華    民    國    98    年    2     月    24    日
                            書記官  吳俞玲


司法院資訊處製作；財團法人民間司法改革基金會備份。
